最高法院刑事判決　　　　　　九十六年度台上字第四三八七號
上　訴　人　甲○○
　　　　　　　　　　號
　　　　　　　　　　（
上列上訴人因強盜案件，不服台灣高等法院中華民國九十六年五
月二日第二審判決（九十五年度上訴字第四００一號，起訴案號
：台灣板橋地方法院檢察署九十四年度核退偵字第一二五二號）
，提起上訴，本院判決如下：
    主  文
上訴駁回。
    理  由
按刑事訴訟法第三百七十七條規定，上訴於第三審法院，非以判
決違背法令為理由，不得為之。是提起第三審上訴，應以原判決
違背法令為理由，係屬法定要件。如果上訴理由狀並未依據卷內
訴訟資料，具體指摘原判決不適用何種法則或如何適用不當，或
所指摘原判決違法情事，顯與法律規定得為第三審上訴理由之違
法情形，不相適合時，均應認其上訴為違背法律上之程式，予以
駁回。本件原判決撤銷第一審之科刑判決，改判仍論上訴人甲○
○以意圖為自己不法之所有，以強暴致使不能抗拒，而取他人之
物罪，處有期徒刑伍年。係依憑上訴人於偵查中之自白（坦承：
由官鳳嬌《通緝中》下手搶奪謝鳳英之金項鍊，拉扯中伊向前推
倒陳幼珍，並搶走其皮包等語不諱），證人謝鳳英、陳幼珍（均
證陳：先是官鳳嬌搶奪謝鳳英之金項鍊，拉扯中，上訴人前來將
陳幼珍推倒，壓在地上致使不能抗拒，而強取其皮包等原判決所
認定之事實經過情形）、官鳳嬌（於偵查中證稱：與上訴人共同
起意行搶，上訴人並將陳幼珍推倒地後，搶取其皮包云云）等人
之證言，及卷附之被害人陳幼珍領回遭強盜之國民身分證及全民
健康保險IC卡所出具之贓物認領保管單等證據資料，而為論斷，
已敘明其所憑之證據及認定之理由。並以上訴人否認犯罪，辯稱
：伊見官鳳嬌與謝鳳英兩人發生扭打，跑過去看後，順手拿走被
害人陳幼珍的皮包逃去，並未將被害人壓在地上云云，為卸責之
詞，無足採取，已依卷內證據資料，在理由內詳加指駁；並說明
：上訴人易搶奪之犯意為強盜之犯意，對被害人施不法之腕力，
致使不能抗拒而強盜其財物，係犯刑法第三百二十八條第一項之
強盜罪。上訴人強盜前搶奪未遂部分，因已變更犯意為強盜，而
屬強盜行為之一部，不另成立搶奪未遂罪之理由。從形式上觀察
，原判決並無足以影響判決結果之違背法令情形存在。上訴意旨
略稱：本件係官鳳嬌先下手行搶謝鳳英之金項鍊，因二人拉扯而
未得手，上訴人見狀，過去將官鳳嬌拉開，並順手將陳幼珍之背
包搶走，係以搶奪之犯意搶奪陳幼珍之皮包，應僅成立刑法之搶
奪罪，原判決論以強盜罪，自屬違法等語。惟查：搶奪與強盜雖
同具不法得財之意思，然搶奪係乘人不備，公然掠取他人之財物
，如施用強暴脅迫，至使不能抗拒而取其財物或令其交付者，則
為強盜罪。原判決依憑調查所得之證據資料，認定：上訴人推倒
被害人，並施不法之腕力強行將之壓在地上，以強暴方式至使不
能抗拒，而強取其隨身攜帶之皮包等情，而論以刑法第三百二十
八條第一項之強盜罪，依上開說明，並無不合。上訴意旨置原判
決明白論斷於不顧，徒憑己見，任意指摘，自難認已符合首揭法
定之第三審上訴要件。其上訴違背法律上之程式，應予駁回。
據上論結，應依刑事訴訟法第三百九十五條前段，判決如主文。
中　　華　　民　　國　九十六　年　　八　　月　　十　　日
                      最高法院刑事第五庭
                          審判長法官  林　增　福
                                法官  邵　燕　玲
                                法官  張　清　埤
                                法官  陳　世　雄
                                法官  蔡　國　在
      本件正本證明與原本無異
                                      書  記  官
中　　華　　民　　國　九十六　年　　八　　月　 十六 　日
                                                  Ａ
